臺灣高等法院民事裁定  
110年度抗字第156號
抗  告  人 黃俊翔  
上列抗告人因與相對人林舜青、張金鳳間拆屋還地強制執行聲明
異議事件，對於中華民國109年12月16日臺灣宜蘭地方法院109年
度執事聲字第33號所為裁定提起抗告，本院裁定如下：
    主  文
抗告駁回。
抗告程序費用由抗告人負擔。
    理  由
一、按訴訟標的對於共同訴訟之各人必須合一確定者，他造對於
    共同訴訟人中一人之行為，其效力及於全體，民事訴訟法第
    56條第1項第2款定有明文，上開規定依強制執行法第30條之
    1規定，於強制執行程序亦準用之。本件債權人林舜青、張
    金鳳以其為坐落宜蘭縣○○鄉○○段000地號土地（下稱系爭土
    地）之共有人，執原法院108年度宜簡字第181號民事簡易判
    決及確定證明書（下稱系爭確定判決）為執行名義，向原法
    院民事執行處（下稱執行法院）對抗告人在內之債務人12人
    （下合稱抗告人等12人）聲請本件109年度司執字第13188號
    強制執行，請求拆除系爭土地上如確定判決附圖編號A部分
    面積29.6平方公尺之水泥瓦頂、鐵皮頂磚造及鐵皮造一層建
    物（門牌號碼為宜蘭縣○○鄉○○路00○0號，下稱系爭建物），
    並返還所占用之土地（執行卷第1至7頁）。抗告人以系爭建
    物非其所有對債權人林舜青、張金鳳聲明異議，經原裁定駁
    回異議，抗告人雖僅對於相對人張金鳳提起本件抗告，然訴
    訟標的對於共同訴訟之相對人林舜青必須合一確定，故抗告
    之效力及於林舜青，故依首揭說明，應將林舜青併列為相對
    人，合先敘明。
二、本件抗告人於原法院異議及抗告意旨略以：伊非系爭建物之
    所有權人，僅因長久無固定收入而暫住於此，沒有經濟來源
    ，執行法院不得對伊強制執行拆除系爭建物，乃聲明異議請
    求撤銷強制執行。經原法院司法事務官以109年11月23日109
    年度司執字第13188號裁定（下稱原處分）駁回異議，伊聲
    明異議，再經原裁定駁回，爰提起本件抗告，聲明廢棄原裁
    定等語。 　　
三、按強制執行，應依執行名義為之，此觀強制執行法第4條第1
    項自明。應為如何之執行，則依執行名義之內容定之。至於
    執行事件之債權人有無執行名義所載之請求權，執行法院無
    審認判斷之權（最高法院63年台抗字第376號判例意旨參照
    ）。又按強制執行法第12條規定之「聲明異議」，僅指對強
    制執行過程中執行法院之命令、執行人員之執行方法、程序
    事項及其他侵害利益之情事而言，至於涉及私權之爭執，因
    執行法院僅作形式認定，並無審認實體權利存否之權，故若
    實體權義法律關係未盡明確時，應由當事人另依民事訴訟程
    序謀求救濟，要非聲明異議所能解決（最高法院79年度台抗
    字第310號裁定要旨參照）。　　
四、經查，系爭確定判決認定抗告人等12人共同繼承系爭建物，
    無權占有系爭土地，判命抗告人等12人應拆除系爭建物，返
    還占用土地予相對人等，有系爭確定判決可查（執行卷第3
    至5頁），則執行法院依系爭確定判決，對抗告人等12人為
    拆屋還地之強制執行程序，經核並無違誤。抗告人於執行程
    序中主張非系爭建物之所有權人云云，乃實體上之爭執，非
    執行法院得逕行審認判斷，依前揭說明，執行法院本應依執
    行名義為強制執行，無從為不同之認定，亦非強制執行法第
    12條之聲明異議程序所能救濟。
五、綜上所述，執行法院對抗告人執行拆除系爭建物之強制執行
    程序並無違誤，原處分及原裁定駁回抗告人之異議，並無不
    合，抗告意旨指摘原裁定不當，求予廢棄，為無理由，應予
    駁回。
六、據上論結，本件抗告為無理由，爰裁定如主文。
中　　華　　民　　國　　110 　年　　2 　　月　　25  　日
                  民事第二庭
                        審判長法  官   陳容正
                              法  官   李昆曄
                              法  官   紀文惠
正本係照原本作成。
不得再抗告。
中　　華　　民　　國　　110 　年　　2 　　月　　26　　日
　　　　　　　　　　
　　　　　　　　　　　　　　  書記官   李昱蓁